最高法院刑事判決　　　　　　九十四年度台上字第四六五二號
　　上　訴　人　甲○○
　　　　　　　　　　　　2樓之.
上列上訴人因偽造文書等罪案件，不服台灣高等法院台中分院中
華民國九十一年十月十五日第二審判決（九十一年度上訴字第一
二八三號，起訴案號：台灣台中地方法院檢察署九十年度偵字第
五二０四、一五四七二號），提起上訴，本院判決如下：
    主  文
原判決關於甲○○行使偽造私文書部分撤銷，發回台灣高等法院
台中分院。
其他上訴駁回。
    理  由
一、發回部分（即行使偽造私文書部分）：
本件原判決認定上訴人甲○○基於意圖為自己不法所有之概括犯
意，於民國八十九年五、六月間，先向林碧雲詐得新台幣（下同
）共六十四萬元，後於八十九年七、八月間，向林碧雲詐得共九
十四萬元，至九十年一月間，林碧雲查悉上情而要求還款，上訴
人竟以變音器佯裝其夫楊進福（另據原審判決無罪確定）之聲音
，於九十年一月十一日上午九時許，打電話與林碧雲聯繫，表明
將至郵局匯款，再於同日，盜刻郵局圓形戳章及承辦員「卓金滿
」之印章，在台中市其住處，於「郵政跨行匯款申請書」上填載
其匯款一百四十萬元予李振威等字樣，繼在郵局人員始有權製作
之電腦印錄欄「機號」等項目內，記載虛偽之數字，另於郵戳及
經辦員章欄內蓋用上揭偽造之印章，以郵局名義偽造具有私文書
性質之匯款申請書，持交林碧雲而予行使，足以生損害於郵局業
務管理之正確性及卓金滿本人等情，因而維持第一審就該部分所
為依牽連犯從一重論處上訴人行使偽造私文書罪刑之判決，駁回
上訴人及檢察官就該部分在第二審之上訴，固非無見。
惟查：（一）有罪判決書之事實記載，為適用法令之準據，法院
應將依職權認定與論罪科刑有關之事實，翔實記載，然後於理由
內逐一說明其憑以認定之證據，並使事實之認定與理由之說明，
互相適合，方為合法。倘若事實之認定與理由之說明不相一致，
或事實、理由欄內之記載，前後齟齬，按諸刑事訴訟法第三百七
十九條第十四款後段規定，均屬判決理由矛盾之當然違背法令。
本件原判決事實欄記載上訴人「於九十年一月十一日，盜刻郵局
圓形戳章及承辦員『卓金滿』之印章……而以郵局名義偽造具有
私文書性質之匯款申請書」（見原判決第三頁第一行至第七行）
，理由欄則引據上訴人於偵審中所供述「申請書是在九十年一月
十一日偽造的，經辦人『卓金滿』的印章是我很久以前撿到的，
另外上面的圓戳章也是盜刻蓋上去的，忘記是刻什麼名字了，但
都沒有這些人，是在偽造當天去刻的」（見原判決第四頁倒數第
二行至第五頁第一行），然又說明「偽造之郵局圓形戳章及承辦
員『卓金滿』之印章、印文……依刑法第二百十九條規定沒收之
」（見原判決第六頁倒數第三行至第五行）。是對於上訴人所偽
造並持以行使之「郵政跨行匯款申請書」內，其所蓋用之「承辦
員『卓金滿』之印章」如何取得一事，事實欄認定係上訴人所偽
刻，理由欄初引上訴人供述認係其所撿到，末以該印章係偽造者
，事實認定與理由說明顯然不相一致，理由說明亦前後齟齬，自
有理由矛盾之違誤。（二）審理事實之法院，對於案內一切證據
，除認為不必要者外，均應詳為調查，然後基於調查所得之心證
，以為判斷事實之基礎。如有應行調查之證據，未經依法調查，
或證據雖已調查，而其內容尚未明瞭，遽行判決，均屬應於審判
期日調查之證據未予調查之違法。原判決事實欄記載上訴人盜刻
「郵局圓形戳章及承辦員『卓金滿』之印章」，已如上述，則上
訴人究係親自偽刻？抑或利用不知情者為之？與上訴人是否論以
間接正犯有關。原審就此項與法律適用攸關之事實，未予調查釐
清，逕行認定被告親自偽刻，亦有應於審判期日調查之證據未予
調查之違法。以上，或為上訴意旨所指摘，或係本院得依職權調
查之事項，應認原判決關於上訴人行使偽造私文書部分有撤銷發
回更審之原因。原判決關於上訴人詐欺取財部分，因與行使偽造
私文書部分，有牽連犯之裁判上一罪關係，基於審判不可分原則
，應併予發回。
二、駁回部分（即侵占部分）：
按刑事訴訟法第三百七十六條所列各罪之案件，經第二審判決者
，不得上訴於第三審法院，法有明文。本件上訴人所犯刑法第三
百三十五條第一項侵占罪部分，核屬刑事訴訟法第三百七十六條
第三款之案件，依首開說明，既經第二審判決，自不得上訴於第
三審法院。上訴人竟復提起上訴，顯為法所不許，應予駁回。
據上論結，應依刑事訴訟法第三百九十五條前段、第三百九十七
條、第四百零一條，判決如主文。
中　　華　　民　　國　九十四　年　　八　　月　二十五　日
                      最高法院刑事第十庭
                          審判長法官  陳　正　庸
                                法官  賴　忠　星
                                法官  林　開　任
                                法官  林　立　華
                                法官  趙　文　淵
      本件正本證明與原本無異
                                      書  記  官
中　　華　　民　　國　九十四　年　　八　　月　 三十 　日
                                                      Ｌ
